【裁判字號】    98,交抗,1835
【裁判日期】    980928
【裁判案由】    違反道路交通管理處罰條例
【裁判全文】
臺灣高等法院交通事件裁定            98年度交抗字第1835號
抗  告  人
即受處分人  甲○○
                     3樓
上列抗告人即受處分人因違反道路交通管理處罰條例案件，不服
臺灣板橋地方法院法院，中華民國98年7月8日所為裁定（98年度
交聲字第997號），提起抗告，本院裁定如下：
    主  文
抗告駁回。
    理  由
一、原裁定意旨略以：本件異議人於九十八年二月十七日十四時
    三十四分許，騎乘其所有之車號ＢＨＰ－七八八號普通重型
    機車行經臺北縣永和市○○路○段一０六巷內，跨越分向限
    制線駛入來車道，為警依採證照片予以逕行舉發等情，為異
    議人所不爭執，並有清晰採證照片一幀附卷可稽，復經臺北
    縣政府警察局永和分局查處無誤，有該局九十八年四月十四
    日北縣警永交字第０九八００一一二二八號書函一份在卷足
    參，是以，異議人有為上開違規行為甚明。雖異議人執前揭
    情詞置辯，惟觀諸由臺北縣政府警察局永和分局於九十八年
    六月二日函送本院之採證放大照片可知，本件舉發違規路段
    為未劃設慢車道之雙向二車道，用以劃分路面成雙向車道之
    雙黃實線乃劃設清楚並無模糊，且當時有二部機車正停等在
    機車停等區內，而在該機車停等區後方，則有三部小客車依
    規定遵循行車方向依序排列停等於白色停止線之後，且該三
    部小客車之右側及後方均有充裕空間足供異議人所有之上揭
    機車停等或行進至前方之機車停等區，並未見有其他車輛違
    規停車以致車道壅塞之情形，更未見有何公共汽車阻擋或員
    警攔阻其他車輛行進之情況，則異議人所騎乘之機車於前揭
    舉發違規時地，未能暫停待候或依序而行，卻貿然跨越分向
    限制線逆向行駛，即難謂無違規之故意。況且，駕駛人駕駛
    汽車，本應遵守道路交通標誌、標線、號誌之指示，並服從
    交通指揮人員之指揮，於未有交通指揮人員指揮之情形，仍
    應遵守道路交通標線之指示，倘若參與交通之人均為求一己
    之行車順暢，而逕自不依遵行之方向行駛，則交通秩序將無
    以維護，交通安全亦無從確保，縱使異議人於騎乘機車之彼
    時，對向車道暫並無來車，惟倘其機車行至前方路段，對向
    車道車潮突然湧現，勢將增加在來向車道上駕駛者之行車風
    險。故異議人前揭所辯，並非有據，顯難解免其罰責。綜上
    ，本件原處分機關依道路交通管理處罰條例第四十五條第三
    款之規定，裁處罰鍰九百元，其認事用法均無違誤，裁罰亦
    無不當，本件異議為無理由，應予駁回。
二、抗告意旨略以：交通警察取締違規，若與績效掛鉤，將會不
    擇手段，而一般交通申訴案件之回覆單位即為舉發單位，豈
    有被告向原告申訴之理？且由於警察非當場告發，抗告人僅
    能憑舉發照片申訴，無法立即採取對己有利之證據，實有違
    程序正義。又抗告人並非經常行駛該路段，故車速緩慢，在
    道路右側的確沒空間、機車待轉區在前方之情形下，抗告人
    不得不越線自汽車左側駛至機車待轉區○○道路設置不完善
    、造成眾多機車越線違規之情形，大台北地區即可列舉達四
    個路段，實應詳細查明檢討。抗告人為維持交通暢通，緩慢
    將車輛行駛至紅機車待命區，實係為維護交通順暢，為此請
    求重新裁定云云。
三、按汽車駕駛人，不依規定駛入來車道者，處六百元以上一千
    八百元以下罰鍰，道路交通管理處罰條例第四十五條第三款
    定有明文；次按駕駛人駕駛汽車（包括機器腳踏車），應遵
    守道路交通標誌、標線、號誌之指示，並服從交通指揮人員
    之指揮；汽車在未劃設慢車道之雙向二車道行駛時，均應在
    遵行車道內行駛，在劃有分向限制線之路段，不得駛入來車
    之車道內，道路交通安全規則第九十條、第九十七條第一項
    第一、二款有明文規定。末按汽車駕駛人之行為有經以科學
    儀器取得證據資料證明其行為違規之情形，當場不能或不宜
    攔截製單舉發者，得逕行舉發，道路交通管理處罰條例第七
    條之二第一項第七款亦規定甚明。
四、經查：
  (一)抗告人即受處分人於九十八年二月十七日十四時三十四分許
    ，騎乘其所有之車號ＢＨＰ－七八八號普通重型機車行經臺
    北縣永和市○○路○段一０六巷內，跨越分向限制線駛入來
    車道，為警依採證照片予以逕行舉發等情，為異議人所不爭
    執，並有清晰採證照片一幀附卷可稽，復經臺北縣政府警察
    局永和分局查處無誤，有該局九十八年四月十四日北縣警永
    交字第０九八００一一二二八號書函一份在卷足參，自無抗
    告人所稱舉發照片違規車輛之車牌看不清楚之疑義。是異議
    人上開違規事實，應堪認定。
  (二)按違反本條例之行為，由下列機關處罰之：一、第十二條至
    第六十八條由公路主管機關處罰。二、第六十九條至第八十
    四條由警察機關處罰；道路交通管理之稽查，違規紀錄，由
    交通勤務警察，或依法令執行交通稽查任務人員執行之。公
    路主管及警察機關就其主管業務，查獲違反道路交通管理之
    行為者，應本於職權舉發或處理之；依本條例第二章各條款
    規定舉發之違反道路交通管理事件，得由中央及直轄市公路
    主管機關委任所屬機關處罰，道路交通管理處罰條例第八條
    、違反道路交通管理事件統一裁罰基準及處理細則裁罰基準
    及處理細則第六條、第七條分別定有明文。由上開規定可知
    關於道路交通違規事件之處理，可分為舉發機關及處罰機關
    。所謂舉發機關，係指交通勤務警察或依法令執行交通稽查
    任務人員，對於違反道路交通管理事件為稽查。所謂處罰機
    關，係指中央及直轄市公路主管機關，或其委任之所屬機關
    ，對於舉發機關所移送之違反道路交通管理處罰條例之案件
    ，依規定加以處罰。是各警察局交通大隊或公路警察局為舉
    發機關，並非處罰機關；而交通部公路總局臺北區監理所板
    橋監理站則為處罰機關，依舉發機關為舉發之違規情形，加
    以處罰。是以抗告人認受理交通違規事件申訴之監理單位即
    舉發單位，容有誤會。
  (三)再按汽車駕駛人之行為有經以科學儀器取得證據資料證明其
    行為為違規之情形，當場不能或不宜攔截製單舉發者，得逕
    行舉發，道路交通管理處罰條例第七條之二第一項第七款定
    有明文。本件舉發警員依現場交通實況，認不能或不宜當場
    攔截製單舉發，而以照相設備拍攝異議人車輛證明其行為違
    規並據以舉發，於法自無不合；而抗告人係騎乘機車，其違
    規行為稍縱即逝，依抗告人當時越線行駛於馬路中央之對向
    車道，前往前方停等區停等紅燈，在綠燈將隨時轉換之情形
    下，實難要求員警當場攔停，抗告人徒以警員未予當場攔停
    為由，辯稱其無法立即舉證證明其並無違規、有違程序正義
    云云，顯屬事後卸責之詞，要無足採。
  (四)末按道路交通標誌、標線、號誌之設置，係主管機關基於整
    體交通考量所為之縝密規劃，目的係為維護社會大眾使用道
    路之秩序，並以確保人車通行之安全，在非緊急避難情況下
    ，尚不能以任何原因恣意枉顧交通標誌、標線、號誌，否則
    交通秩序必然無法維繫，人車生命安全將無以確保，且任何
    用路人駕車行駛在道路上時，理應遵守交通號誌之設置，茍
    認為設置不當，仍應先依循行政程序提出救濟，或向道路主
    管機關陳述其意見，並無任由民眾逐一審查交通標線是否設
    置得當，而逕行決定不予遵守之理。從而，抗告人主張臺北
    市○○路○道路交通標誌、標線規劃不良，造成機車越線違
    規之情形，縱然屬實，亦無從解免其責。
五、綜上所述，原審認抗告人確有於上揭時地，不依規定駛入來
    車道之違規行為，原處分機關依道路交通管理處罰條例第四
    十五條第三款之規定，裁處抗告人罰鍰九百元，於法並無違
    誤，所裁罰金額亦無不當，從而裁定將抗告人之聲明異議駁
    回，其認事用法核無違誤。本件抗告人提起抗告，其執陳詞
    指摘原裁定不當，抗告為無理由，應予駁回。
據上論結，應依道路交通管理處罰條例第八十九條，道路交通事
故處理辦法第二十六條，刑事訴訟法第四百十二條，裁定如主文
。
中    華    民    國    98    年    9     月    28    日
                  刑事第九庭審判長法  官  陳貽男
                                  法  官  詹駿鴻
                                  法  官  何信慶
以上正本證明與原本無異。
不得再抗告。
                                  書記官  王泰元
中    華    民    國    98    年    9     月    28    日


司法院資訊處製作；財團法人民間司法改革基金會備份。
